【裁判字號】    91,交易,511
【裁判日期】    920415
【裁判案由】    過失傷害
【裁判全文】
臺灣板橋地方法院刑事判決                        九十一年度交易字第五一一號
    公  訴  人  臺灣板橋地方法院檢察署檢察官
    被      告  甲○○
右列被告因過失傷害案件，經檢察官提起公訴（九十一年度偵字第一七四七一號），
本院判決如左：
    主  文
甲○○從事業務之人，因業務上之過失傷害人，處有期徒刑參月，如易科罰金，以參
百元折算壹日。
    事  實
一、甲○○係以駕駛營業小客車為業，為從事業務之人，於民國（下同）九十一年四
    月二十四日上午九時許，駕駛車號七Ａ－九六○號營業小客車，沿臺北縣三重市
    ○○路往重新路方向行駛，於同日上午九時五十分許，途經臺北縣三重市○○路
    二之一號前，應注意車前狀況及兩車併行之間隔，並隨時採取必要之安全措施，
    且當時天候為晴、路面狀況無缺陷、無障礙物且視距良好，無不能注意之情形，
    竟疏未注意車前狀況及兩車併行之間隔，而擦撞同方向右側由乙○○所騎乘車號
    ＯＳＲ－七六九號重型機車，致乙○○人車倒地，並受有頭部外傷顱內出血之傷
    害。甲○○雖於到場警察知悉其為肇事人前，主動承認為計程車之駕駛人，惟於
    本院調查時逃匿。
二、案經乙○○訴由臺北縣政府警察局三重分局報請臺灣板橋地方法院檢察署檢察官
    偵察起訴。嗣甲○○逃匿，經本院通緝到案。
    理  由
一、訊據被告甲○○固坦承為計程車司機（有職業小型車駕照），於右揭時地與告訴
    人乙○○騎乘機車擦撞，致告訴人人車倒地而受傷，惟否認有何過失犯行，辯稱
    ：是告訴人騎機車衝過來撞上渠駕駛之計程車云云。惟查，告訴人乙○○於警詢
    、檢察官訊問及本院審理時指訴與被告駕駛之計程車發生車禍而受傷之情節相符
    ，並有長庚紀念醫院於九十一年四月二十九日就告訴人之傷勢所簽發之乙種診斷
    證明書一紙、道路交通事故調查報告表一紙及現場和車損照片十二張附卷可稽。
    而被告駕駛之計程車，其右前座外之後照鏡，向後方反折，有前揭照片可佐，足
    認被告駕駛汽車之車速，高於告訴人騎乘機車之車速，倘係告訴人騎車自行撞擊
    被告駕駛之計程車，則告訴人車速既高於被告車速，該後照鏡應向車前反折，因
    此，被告辯稱：係告訴人騎車自己撞上來的云云，顯不足採。按汽車行駛時，駕
    駛人應注意車前狀況及兩車併行之間隔，並隨時採取必要之安全措施，道路交通
    安全規則第九十四條第三項定有明文。被告駕駛汽車應注意上開規定，且當時天
    候為晴、路面狀況無缺陷、無障礙物且視距良好，有前開道路交通事故調查報告
    表一紙在卷足憑，是被告無不能注意之情形，竟疏未注意車前狀況及兩車併行之
    間隔，被告顯有過失。本院就本件車禍肇事原因，經分別送臺灣省臺北縣區車輛
    行車事故鑑定委員會、臺灣省車輛行車事故覆議鑑定委員會鑑定，其先後以九十
    二年一月二十日北鑑字第九一一七二四號鑑定意見陳稱：「依現場圖與照片顯示
    ，甲○○之營小客車斜停於外側車道（內外車道全寬七‧五公尺，許車左前輪距
    內側車道內側四‧八五公尺，左後輪距內側車道內側四‧六五公尺），麥車刮地
    痕由外側車道邊往外側慢車道延伸長度三‧一公尺，又由慢車道往外側車道刮回
    二‧七五公尺，麥車倒於快慢車道線上，依此研判應是許車右偏欲變換車道以致
    乙○○之重機車閃避不及之可能性較高。」等語、九十二年三月十四日府覆議字
    第九二一○一○○號鑑定意見陳稱：「一、甲○○駕駛營小客車，右偏行駛時未
    注意右側機車，為肇事主因。二、乙○○駕駛重機車，未注意車前狀況，為肇事
    次因。」等語，有上開鑑定意見書附卷可參，是該委員會亦均認被告就本件車禍
    有過失。且被告之過失與告訴人之受傷間具有相當因果關係，被告應負過失責任
    甚明。被告前揭不利於己之自白，應與事實相符。是本件事證明確，被告犯行洵
    堪認定。
二、按被告甲○○係以駕駛營業小客車為業，為從事業務之人，其於駕駛營業小客車
    時過失擦撞告訴人乙○○所駕駛之重機車，致告訴人受傷，為因業務上過失傷害
    人，核其所為，係犯刑法第二百八十四條第二項前段之業務過失傷害罪。於本件
    車禍發生後，被告即將告訴人送往醫院，嗣後警員據報前往醫院處理時，被告在
    場，並當場承認為肇事人，此由臺北縣警察局偵辦交通事故案件涉嫌人是否自首
    調查表一紙在卷足徵，然按刑法第六十二條前段所規定之自首，係以對於未發覺
    之犯罪自首而受裁判為要件，故犯罪行為人應於有偵查犯罪職權之公務員未發覺
    犯罪事實或犯罪人之前自首犯罪，且接受裁判，兩項要件兼備，始得依刑法第六
    十二條前段自首之規定減輕其刑。本件被告於本院審理中逃匿，經本院於九十一
    年十一月十五日發布通緝，至九十二年一月二十一日始緝獲歸案，有本院九十一
    年十一月十五日板院通刑善科緝字第八八三號通緝書及九十二年一月二十三日九
    十二年板院通刑善銷字第六四號撤銷通緝書在卷可查，是被告在本院審理中既已
    逃匿，即無接受裁判之意思，核與刑法第六十二條前段所規定自首之要件不合，
    爰不予減輕其刑。爰審酌被告過失程度、犯罪之手段、犯罪所生之危害、尚未與
    告訴人達成民事和解，賠償告訴人損害及犯罪後態度等一切情狀，量處如主文所
    示之刑，並諭知易科罰金之標準。
據上論斷，應依刑事訴訟法第二百九十九條第一項，刑法第二百八十四條第二項前段
、第四十一條第一項前段，罰金罰鍰提高標準條例第一條前段、第二條，判決如主文
。
中    華    民    國      九十二      年      四      月    十五      日
                                      臺灣板橋地方法院交通法庭
                                          法  官  高    玉    舜
右正本證明與原本無異。
如不服本判決，應於判決送達後十日內，向本院提出上訴狀。
                                          書記官  田    世    杰
中    華    民    國      九十二      年      四      月    十六      日
附錄本案論罪科刑法條全文：
中華民國刑法第二百八十四條 (過失傷害罪)
因過失傷害人者，處六月以下有期徒刑、拘役或五百元以下罰金，致重傷者，處一年
以下有期徒刑、拘役或五百元以下罰金。
從事業務之人，因業務上之過失傷害人者，處一年以下有期徒刑、拘役或一千元以下
罰金，致重傷者，處三年以下有期徒刑、拘役或二千元以下罰金。


司法院資訊處製作；財團法人民間司法改革基金會備份。
